【裁判字號】    99,司財管,63
【裁判日期】    990603
【裁判案由】    指定遺產管理人
【裁判全文】
臺灣臺南地方法院民事裁定            99年度司財管字第63號
聲  請  人  京城商業銀行股份有限公司
法定代理人  己○○
上列聲請人聲請對被繼承人丙○○選任遺產管理人事件，本院裁
定如下：
    主  文
選任財政部國有財產局臺灣南區辦事處臺南分處為被繼承人丙○
○之遺產管理人。
聲請程序費用新臺幣壹仟元由被繼承人丙○○之遺產負擔。
    理      由
一、按繼承人均拋棄其繼承權者，準用關於無人承認繼承之規定
    ，民法第1176條第6項定有明文。又繼承開始時，繼承人之
    有無不明，而不能依民法第1177條選定遺產管理人時，得由
    利害關係人聲請法院選任之，民法第1178條第2項亦定有明
    文。
二、本件聲請意旨略以：緣被繼承人丙○○（男，民國○○年○○月
    ○○日生，身分證統一編號：Ｚ000000000號，98年12月5日死
    亡，生前最後住所：臺南縣北門鄉三光村1鄰三寮灣30號之
    12）尚積欠聲請人新台幣131,802元，及自98年10月16日起
    至清償日止按年息百分之3.24計算之利息，並自98年11月17
    日起至清償日止，在6個月以內者，按上開利率百分之10計
    算，超過6個月者按上開利率百分之20計算之違約金，並賠
    償程序費用及執行費用。查被繼承人丙○○於98年12月5日
    死亡，其所有不動產，經查無人繼承，是聲請人基於利害關
    係人地位，向法院聲請為被繼承人丙○○指定遺產管理人，
    以保障權利等語。
三、經查：聲請人主張之前開事實，業據提出被繼承人丙○○除
    戶謄本1件、本院98年度司促字第40725號支付命令暨確定證
    明書影本1件、99年3月12日南院龍家秀99司繼字第221號准
    予備查通知函影本各1件、繼承系統表1份附卷為憑。並經本
    院依職權調閱本院99年度司繼字第221、335號拋棄繼承事件
    卷宗核閱綦詳，是聲請人之主張應足採信。又查被繼承人丙
    ○○死亡後，其法定繼承人皆已依法拋棄繼承權經本院准予
    備查，且未準用民法第1177條之規定選定遺產管理人，而被
    繼承人丙○○為聲請人之債務人，故聲請人以利害關係人之
    身分聲請選任被繼承人丙○○之遺產管理人，核與上開規定
    並無不合，應予准許。
四、按公示催告期限屆滿，無繼承人承認繼承時，其遺產於清償
    債權，並交付遺贈物後，如有剩餘，歸屬國庫；又按非公用
    國有財產以財政部國有財產局為管理機關，民法第1185條、
    國有財產法第12條分別定有明文。查本件被繼承人丙○○之
    法定繼承人皆已依法拋棄繼承權經本院准予備查，復未準用
    民法第1177條之規定選定遺產管理人，且經本院函詢被繼承
    人丙○○原繼承人即兄弟姐妹甲○○、丁○○、乙○○、戊
    ○○等有無擔任被繼承人丙○○之遺產管理人之意願，迄今
    均未回覆本院，足徵被繼承人丙○○之原第一順位繼承人對
    被繼承人丙○○遺產之處置已漠不關心；又查被繼承人丙○
    ○之遺產，倘無人承認繼承時，將於清償債權，交付遺贈物
    後，歸屬國庫，為使被繼承人丙○○遺產之處置順利進行，
    本院認選任財政部國有財產局臺灣南區辦事處臺南分處為被
    繼承人丙○○之遺產管理人為適當。
五、依非訟事件法第157條、第24條第1項，裁定如主文。
中    華    民    國    99    年    6     月    3     日
                  家事法庭      司法事務官  林可婷
以上正本係照原本作成。
如對本裁定抗告須於裁定送達後10日內向本院提出抗告狀。
中    華    民    國    99    年    6     月    7     日
                                書  記  官  郭春慧

司法院資訊處製作；財團法人民間司法改革基金會備份。
